【裁判字號】    97,抗,1298
【裁判日期】    970829
【裁判案由】    強制執行
【裁判全文】
臺灣高等法院民事裁定                  97年度抗字第1298號
抗  告  人  皓中資產管理股份有限公司
法定代理人  張斐卿
上列抗告人因與吳幼珍（原名徐幼珍）、乙○○、甲○○間強制
執行事件，對於中華民國97年7月9日臺灣新竹地方法院97年度執
字第5671號裁定提起抗告，本院裁定如下：
    主  文
原裁定廢棄。
    理  由
一、按債權之讓與，依民法第二百九十七條第一項之規定，雖須
    經讓與人或受讓人通知債務人始生效力，但不以債務人之承
    諾為必要，而讓與之通知，為通知債權讓與事實之行為，原
    得以言詞或文書為之，不需何等之方式，故讓與人與受讓人
    間成立債權讓與契約時，債權即移轉於受讓人，除法律另有
    規定外，如經讓與人或受讓人通知債務人，即生債權移轉之
    效力。至同法條第二項所謂受讓人將讓與人所立之讓與字據
    提示於債務人，蓋使債務人閱覽讓與字據，可知讓與之事實
    與通知有同一之效力，並非以提示讓與字據為發生債權讓與
    效力之要件（最高法院42年台上字第626號判例要旨參照）
    。又前揭關於債權讓與通知，無非使債務人知有債權讓與之
    事實，受讓人對於債務人主張受讓事實行使債權時，既足使
    債務人知有債權讓與之事實，即應認為兼有通知之效力；又
    債權讓與之通知，不過為觀念通知，祇須使債務人知有債權
    移轉之事實為已足，並無一定之形式，起訴繕本之送達亦得
    認係債權讓與之通知（最高法院22年上字第1162號判例、75
    年度台上字第2293號判決、69年度台上字第223號判決要旨
    參照）。再者，執行名義成立後，債權人將債權讓與他人，
    該他人為強制執行法第四條之二第一項第一款所稱之繼受人
    ，得以原執行名義聲請強制執行，惟債務人如主張與繼受人
    間存有消滅或妨礙繼受人請求之事由，自應認係於執行名義
    成立後，有消滅或妨礙債權人請求之事由發生，許債務人提
    起異議之訴，以資救濟（最高法院95年度台上字第1523號判
    決要旨參照）。揆諸前揭說明，債權讓與人與受讓人就債權
    讓與意思表示合致，則就讓與人與受讓人間，債權即移轉於
    受讓人，受讓人自為強制執行法第4條之2第1項第1款所稱之
    繼受人，得以原執行名義聲請強制執行，至債權讓與之通知
    ，僅係債務人之對抗要件而已，受讓人對債務人行使債權時
    ，倘足使債務人知有債權讓與之事實，即應認兼有通知之效
    力。
二、抗告人主張略以：原債權人新豐資產管理股份有限公司（下
    稱新豐資產公司）於民國96年9月6日將其所有對相對人尚未
    清償之債權全部（下稱系爭債權）轉讓與亞太金聯資產管理
    股份有限公司（下稱亞太金聯公司），嗣亞太金聯公司復於
    97年1月11日將系爭債權轉讓予抗告人，並皆經登報公告，
    故抗告人為強制執行法第4條之2第1項第1款所稱之繼受人。
    而債權讓與僅需讓與人與受讓人間讓與意思表示合致，即生
    效力，並不以債務人承諾為必要。且民法第297條第1項所規
    定之債權讓與通知，僅係對抗要件，就讓與人與受讓人間債
    權讓與之法律關係，不生任何影響。又縱令抗告人未補正「
    債權讓與之合法通知證明」，本件強制執行程序亦非不能進
    行，依強制執行法第28條之1及辦理強制執行事件應行注意
    事項15之1規定，執行法院不得駁回伊強制執行之聲請，惟
    原法院竟裁定駁回抗告人之聲請，認事用法實有未洽等語。
    經查：
    1.本件原係債權人新豐資產公司以臺灣新竹地方法院（下稱
      新竹地院）87年度訴字第20號判決及其確定證明書正本為
      執行名義（見原法院卷第10頁之債權憑證之「執行名義名
      稱」欄之記載），向原法院聲請就相對人之財產強制執行
      ，惟因相對人「現無財產可供執行」，經原法院依強制執
      行法第27條規定發給新院雲94執莊字第13298號新竹地院
      債權憑證（見原法院卷第10頁、第11頁之債權憑證），嗣
      新豐資產公司於96年9月6日與亞太金聯公司訂立「債權讓
      渡書」（見原法院卷第14頁之讓渡書），將其對相對人之
      不良債權讓與抗告人，並公告於都會時報全國公告第5版
      ，有刊登於都會時報之公告影本可考（見原法院卷第15頁
      正反面之資料）；嗣亞太金聯公司復於97年1月11日與抗
      告人訂立「債權證明讓與證明書」（見原法院卷第16頁之
      證明書），再將其對相對人之不良債權讓與抗告人，並公
      告於都會時報全國公告第5版，此亦有刊登於都會時報之
      公告影本可考（見原法院卷第21頁正反面之資料）。而抗
      告人於97年3月17日以前揭債權憑證為執行名義，並檢附
      該債權憑證正本，上開「債權讓渡書」、「債權證明讓與
      證明書」，及都會時報全國公告第5版2件、借據、增補契
      約為證，向原法院聲請對相對人之財產強制執行（見原法
      院第1頁、第2頁之聲請狀）。
    2.按以收購金融機構不良債權為目的之資產管理公司，受讓
      金融機構不良債權時，適用第18條第3項規定；又金融機
      構為概括承受、概括讓與、分次讓與或讓與主要部分之營
      業及資產負債，或依第11條至第13條規定辦理者，債權讓
      與之通知得以公告方式代之，金融機構合併法第15條第1
      項、第18條第3項分別有明文規定；再按，金融機構合併
      法第4條規定：「本法用詞定義如下︰一、金融機構︰指
      下列銀行業、證券及期貨業、保險業所包括之機構，及其
      他經主管機關核定之機構︰(一)銀行業︰包括銀行、信用合
      作社、農會信用部、漁會信用部、票券金融公司、信用卡
      業務機構及郵政儲金匯業局。(二)證券及期貨業︰包括證券
      商、證券投資信託事業、證券投資顧問事業、證券金融事
      業、期貨商、槓桿交易商、期貨信託事業、期貨經理事業
      及期貨顧問事業。(三)保險業︰包括保險公司及保險合作社
      。(四)信託業等。」，查，第三人新豐資產公司、亞太金聯
      公司並非前揭金融機構合併法第4條規定之金融機構，自
      無金融機構合併法第15條第1項、第18條第3項之適用，而
      無從以公告代替債權讓與通知之適用。
    3.揆諸前揭說明，抗告人既與第三人亞太金聯公司就系爭債
      權之讓與達成意思表示之合致，縱抗告人未依民法第297
      條第1項規定通知相對人系爭債權已合法移轉予抗告人，
      抗告人既已受讓系爭債權，即為強制執行法第4條之2第1
      項第1款所稱之繼受人，自得以原執行名義聲請強制執行
      ，是抗告人執前揭債權憑證向法院聲請對相對人之財產為
      強制執行，於法並無不合。又受讓人對債務人行使債權時
      ，倘足使債務人知有債權讓與之事實，即應認兼有通知之
      效力，故原法院於執行程序中，自可命抗告人提出聲請狀
      繕本，並送達與相對人，以為債權讓與之通知，是原裁定
      遽以抗告人未補正債權通知讓與證明而駁回其聲請，自應
      由本院廢棄原裁定，由原法院另為妥適之處理。
三、據上論結，本件抗告為有理由，爰裁定如主文。
中    華    民    國    97    年    8     月    29    日
                  民事第七庭
                      審判長法  官  鄭三源
                            法  官  邱  琦
                            法  官  王聖惠
正本係照原本作成。
不得抗告。
中    華    民    國    97    年    9     月    2     日
                            書記官  陳樂觀


司法院資訊處製作；財團法人民間司法改革基金會備份。
